臺灣基隆地方法院民事裁定　
111年度事聲字第12號
異  議  人  沈君玲  
代  理  人  沈明達律師
上列異議人與潘世傑間聲請支付命令事件，對於本院司法事務官
於民國111年9月19日所為111年度司促字第5977號裁定提出異議
，本院裁定如下：
    主  文
異議駁回。
    理  由
一、按當事人對於司法事務官處理事件所為之終局處分，得於處
    分送達後10日之不變期間內，以書狀向司法事務官提出異議
    ；司法事務官認前項異議有理由時，應另為適當之處分；認
    異議為無理由者，應送請法院裁定之；法院認該異議為有理
    由時，應為適當之裁定，認異議為無理由者，應以裁定駁回
    之，民事訴訟法第240條之4第1至3項定有明文。查本院司法
    事務官所為民國111年9月19日111年度司促字第5977號裁定
    （下稱原裁定），於111年9月27日送達異議人，異議人不服
    原裁定而於同年月29日提出異議，有本院送達證書及民事異
    議狀上之本院收文章戳可稽，經核與上開條文規定相符，先
    予敘明。
二、異議意旨略以：異議人雖不知債務人潘世傑之住居所，但債
    務人潘世傑先前在陽豐億不動產仲介經紀有限公司任職，致
    與陽豐億不動產仲介經紀有限公司負有連帶債務，其經過與
    情形已詳如民事支付命令聲請狀所載，因而向債務人潘世傑
    之就業處所送達亦應適法。原裁定竟未向債務人潘世傑之就
    業處所送達，即通知異議人補正債務人潘世傑之戶籍謄本，
    即有未洽。再者，異議人持法院所發給之補正通知向戶政機
    關聲請調取債務人潘世傑之戶籍資料，經承辦人員告以需取
    得其身分證統一編號始能查詢、請領，故無法據此補正。因
    而亦已向司法事務官陳請函調債務人潘世傑在另一債務人陽
    豐億不動產仲介經紀有限公司任職之勞健保資料，以查明其
    身分證統一編號後，供異議人向戶政機關請調其戶籍謄本。
    詎原裁定就異議人之請求竟棄而不顧，逕就此部分之聲請予
    以駁回，於法實有未合，是以，爰依法提出異議，請求廢棄
    原裁定等語。
三、按債權人之請求，以給付金錢或其他代替物或有價證券之一
    定數量為標的者，得聲請法院依督促程序發支付命令；又支
    付命令之聲請，應表明下列各款事項：當事人及法定代理
    人。請求之標的及其數量。請求之原因事實。其有對待給
    付者，已履行之情形。應發支付命令之陳述。法院。債權
    人之請求，應釋明之，民事訴訟法第508條第1項、第511條
    分別定有明文。又民事訴訟法第511條於104年7月1日之修正
    理由為：「為免支付命令淪為製造假債權及詐騙集團犯罪工
    具，嚴重影響債務人權益，為兼顧督促程序在使數量明確且
    無訟爭性之債權得以迅速、簡易確定，節省當事人勞費，以
    收訴訟經濟之效果，並保障債權人、債務人正當權益，避免
    支付命令遭不當利用，爰增列第2項，強化債權人之釋明義
    務。若債權人未為釋明，或釋明不足，不合於本條第2項規
    定者，法院得依本法第513條第1項規定，駁回債權人之聲請
    。」
四、經查：
　㈠按支付命令之聲請程序乃屬督促程序，亦即僅依債權人之聲
    請，並不訊問債務人，祇憑一方的書面審理，對債務人核發
    支付命令，若債務人對於該支付命令未於法定不變期間內合
    法提出異議，即賦與該支付命令得為執行名義效力之特別訴
    訟程序。據此，支付命令核發之對象，係依債權人主張之對
    象確定之，法院無須調查，此觀民事訴訟法第511條第1項規
    定支付命令之聲請，應表明「當事人及法定代理人」自明。
    倘有任何需再行調查之事項，即與督促程序之制度設計務求
    簡便之意旨相悖（參照民事訴訟法第513條第2項，債權人聲
    請支付命令經法院裁定駁回部分，尚不得聲明不服，益見督
    促程序之聲請，僅供性質上得迅速處理、簡單易明之事件，
    而不及於其他），自宜由正式之訴訟程序予以辨明，不待多
    言。
　㈡異議人聲請對債務人潘世傑核發支付命令，僅於支付命令聲
    請狀記載債務人潘世傑之地址「住同上」（按：係同於另債
    務人陽豐億不動產仲介經紀有限公司之地址），惟就債務人
    潘世傑之真實住所、身分證統一編號均未予記載，甚至其所
    指之「潘世傑」是否為戶籍資料上之真實姓名，抑或僅為工
    作上之代稱，同有難明，且異議人所指此一姓名，所使用之
    文字平易，諒國內必有同姓同名之人，即便以本院轄區內，
    亦恐非僅只1人具有此一姓名而已，本院實難以確定異議人
    所指之債務人潘世傑果為何人（人別）。
　㈢況支付命令之送達如應於外國為之，或依公示送達為之者，
    不得行督促程序，民事訴訟法第509條第2項定有明文，如無
    債務人潘世傑之真實人別資料，職司本件支付命令審查之司
    法事務官又如何能於形式上判斷上述事項。是本院司法事務
    官前依職權以111年9月2日基院麗非強111年度司促字第5977
    號函命異議人補正提出債務人潘世傑之最新戶籍謄本以為審
    查，應屬有據，且非無必要性。且由前開規定，可知縱使督
    促程序之債務人之人別可資確認，但其送達處所如有前述情
    形，同不得行督促程序；由此益見督促程序雖屬簡便，但其
    就事件性質上限於得迅速處理、簡單易明之要求程度。
　㈣本件異議人於111年9月7日收受上開補正之通知函文，本即應
    於該通知所命補正期間內補提，異議人並無不能補正之情事
    ，然異議人捨此不為，自屬可歸責於異議人之事由（至異議
    人所指其不能取得戶籍謄本之事由，益徵本件不應循督促程
    序為之，見後述），是補正通知既已於111年9月7日送達異
    議人，異議人迄本院司法事務官於111年9月19日裁定駁回異
    議人此部分之聲請時猶未補正，顯屬未依法表明當事人，其
    未盡釋明之責甚明。
　㈤異議人雖於111年9月14日具狀向本院司法事務官陳報（本院
    收文日為同年月15日）：請求發函向另一債務人陽豐億不動
    產仲介經紀有限公司調查債務人潘世傑之勞健保資料等語云
    云，惟此已與督促程序毋須再行調查之意旨有違，殊反於督
    促程序本為簡易程序之特質。且支付命令之聲請，後續得持
    以向債務人執行乃首要之目的，倘若無法確認債務人之人別
    ，又如何能據以執行？由此益見督促程序只適用於性質上得
    迅速處理、簡單易明之事件。異議人對於債務人潘世傑之確
    實年籍資料既已無法逕行提出、指明，本件就異議人聲請關
    於債務人潘世傑之支付命令部分，即難謂符合督促程序設計
    之本旨。
　㈥異議意旨雖稱送達得向應受送達人就業處所為送達等語，然
    此係在人別並無疑問之情形下，始得據此以為送達；如應受
    送達人之人別尚有疑問（同名同姓又在相同工作場所服務者
    、或為同班同學之情形者，亦多有所聞），如何能逕向異議
    人所指之就業處所為送達？又異議人何以能確認聲請支付命
    令當下，其所指之債務人潘世傑仍在該處所任職（亦即：異
    議人列為債務人潘世傑送達地址之所在，是否仍具有債務人
    潘世傑之就業處所之性質，亦同有未明）？是異議意旨就此
    部分之主張，自亦難謂可採。
　㈦本件異議人對於債務人之真實年籍身分既難以確定，即應依
    訴訟程序主張權利，而非假藉督促程序之便捷方式予以迴避
    。再者，另債務人陽豐億不動產仲介經紀有限公司業已就本
    院司法事務官所核發之支付命令聲明異議，有本院民事庭11
    1年10月14日基院麗非強111司促5977字第1766號函之說明欄
    在卷可查，是本件異議人與另債務人陽豐億不動產仲介經紀
    有限公司間之爭議，依民事訴訟法第519條後段之規定，視
    為異議人已向另債務人陽豐億不動產仲介經紀有限公司起訴
    。異議人既主張債務人潘世傑所應給付部分，與另債務人陽
    豐億不動產仲介經紀有限公司負連帶責任，則異議人循該訴
    訟程序一併向債務人潘世傑請求，亦難謂不便，一併敘明。
　㈧綜上所述，原裁定以異議人並未完整表明當事人，無從查核
    人別同一性併供確認住所地以為後續法院文書送達等節為由
    ，駁回異議人支付命令之聲請，核無違誤，異議意旨指摘原
    裁定不當，聲明廢棄，為無理由，應予駁回。
五、末以司法事務官所為駁回支付命令之處分，當事人雖得依民
    事訴訟法第240條之4規定提起異議，該異議並由該司法事務
    官所屬一審法院獨任法官審理該異議事件，惟對於第一審所
    為之裁定，因民事訴訟法第513條第2項規定不得聲明不服，
    自不得向第二審法院提起抗告（參見司法院秘台廳民二字第
    0980006307號函及臺灣高等法院暨所屬法院101年法律座談
    會民事類提案第39號研討結果）。是本院民事庭司法事務官
    所為之第一審裁定，依民事訴訟法第513條第2項規定，本屬
    「不得聲明不服」之事件，雖依民事訴訟法第240條之4第1
    項規定例外賦予債權人聲明異議之權利，然其本質既屬不得
    聲明不服之事件，則異議人就本院駁回其異議之裁定，自亦
    不得再抗告至第二審法院，附此說明。
六、依民事訴訟法第240條之4第3項後段，裁定如主文。
中　　華　　民　　國　　111 　年　　11　　月　　15　　日
                  民事庭法　官　李謀榮
以上正本係照原本作成。
本裁定不得抗告。
中　　華　　民　　國　　111 　年　　11　　月　　15　　日
                        書記官　顏培容